臺灣高等法院高雄分院刑事判決　　　　 94年度上易字第459號
上　訴　人
即　被　告　甲○○
上列上訴人因違反保護令罪案件，不服臺灣高雄地方法院94年度
易字第646 號中華民國94年5 月24日第一審判決（起訴案號：臺
灣高雄地方法院檢察署94年度偵字第2512號），提起上訴，本院
判決如下：
     主  文
上訴駁回。
     事  實
一、甲○○前於民國92年間，因違反保護令罪，經台灣高雄地方
    法院以92年度簡字第1904號判處有期徒刑6 月確定，並於93
    年3 月22日縮刑期滿執行完畢。緣甲○○與乙○○○為母子
    關係，甲○○前因乙○○○施以家庭暴力行為，於93年7 月
    26日，經台灣高雄地方法院以93年度家護字第775 號民事通
    常保護令裁定甲○○不得對乙○○○實施身體或精神上不法
    侵害之行為、不得直接或間接對於乙○○○為騷擾之聯絡行
    為，且必須遷出乙○○○位在高雄縣阿蓮鄉石安村石安211
    之22號之住所，並於遷出後遠離上開住所至少150 公尺，裁
    定內容有效期間為1 年。甲○○於93年8 月2 日接獲上開保
    護令後，以無處可去為理由，經乙○○○同意，仍暫住於其
    家中。嗣乙○○○因無法忍受，於94年1 月23日晚上21時20
    分許，在上開住所，要求甲○○遷出。詎甲○○因不滿乙○
    ○○之要求，不僅拒絕遷出，且公然以三字經、神經病等語
    辱罵乙○○○（所涉公然侮辱罪部分，未經告訴），而違反
    前開保護令禁止甲○○實施家庭暴力行為、不得直接對乙○
    ○○為騷擾行為、應遷出、遠離乙○○○住居所之裁定。嗣
    經乙○○○報案後，為警於94年1 月23日下午10時30分許，
    在上址查獲，始悉上情。
二、案經乙○○○訴由高雄縣政府警察局湖內分局報告臺灣高雄
    地方法院檢察署檢察官偵查起訴。
    理  由
一、上揭上訴人即被告甲○○於收受台灣高雄地方法院民事保護
    令後，於上開時地經乙○○○之要求，仍未遷出告訴人乙○
    ○○之住所，並辱罵告訴人之事實，業據被告於原審及本院
    審理時坦承不諱，核與告訴人於本院審理中具結指訴有關被
    告接獲保護令後，並沒有搬出去，案發當日，我要求被告遷
    離，被告即開口罵我三字經、神經病等語，大致相符，復有
    台灣高雄地方法院93年度家護字第775 號民事通常保護令1
    份、現場照片2 幀附卷可稽，足認被告上開自白核與事實相
    符，依刑事訴訟法第156 條第1 項之規定，自得為證據。被
    告雖另辯稱其因身體有疾病，無法控制自己的行為，且有幻
    想、幻聽之情形，並提出身心障礙手冊1 紙以資證明。但其
    所提出之身心障礙手冊僅載明其為輕度肢障，而非心神障礙
    ，此有該身心障礙手冊之記載可稽，自不足以證明被告之精
    神有何耗弱之情形，被告復無法提出其有精神障礙之證明，
    本院依其於審理中之陳述，其思路明晰，對答正常，亦難認
    有何精神異常之情形，其此部分所辯，顯與事實不符，不足
    採信。綜上所述，本案事證明確，被告犯行，堪予認定。
二、按家庭成員間實施身體或精神上不法侵害之行為，即屬「家
    庭暴力」；又任何打擾、警告、嘲弄或辱罵他人之言語、動
    作或製造使人心生畏怖情境之行為，即屬「騷擾」，家庭暴
    力防治法第2 條第1 項、第3 項分別定有明文。又按通常保
    護令係依家庭暴力防治法第13條之規定所為之裁定，雖有違
    反上開保護令所載同法第50條第1 款至第5 款數款應處罰之
    裁定情形，仍應認係一個違反保護令罪。查被告與告訴人為
    母子，係家庭暴力防治法第3 條第3 款所定直系血親之家庭
    成員關係，被告於收受台灣高雄地方法院上開民事通常保護
    令後，且經告訴人之要求仍未遷出、遠離告訴人之住居所，
    並為辱罵告訴人，核其所為，係違反家庭暴力防治法第50條
    第1 、2 、3 、4 款所定之禁止實施家庭暴力、直接騷擾行
    為、應遷出、遠離住居所裁定之違反保護令罪。被告一行為
    同時違反同條4 款之情形，乃屬單純一罪。公訴人雖認被告
    所為，僅係違反同條例第50條第2 、3 款之違反保護令罪，
    然被告直接對告訴人辱罵三字經，屬家庭成員間實施精神上
    不法侵害之家庭暴力行為，又被告經告訴人之要求後，仍未
    遠離告訴人之住居所，乃違反應遠離告訴人住居所之裁定，
    依上開說明，被告亦違反同條第1 、4 款之規定，此部分與
    起訴事實係屬單純1 罪關係，為起訴效力所及，本院自得併
    予審理。被告前92年間因違反保護令罪，經台灣高雄地方法
    院以92年度簡字第1904號判處有期徒刑6 月確定，並於93年
    3 月22日執行完畢，有臺灣高等法院被告全國前案紀錄表1
    份在卷可憑，其於5 年內再犯有期徒刑以上之本罪，為累犯
    ，依刑法第47條規定，加重其刑。
三、原審因依家庭暴力防治法第50條第1 、2 、3 、4 款，刑法
    第11條前段、第47條（另贅引罰金罰鍰提高標準條例第1 條
    前段、第2 條條文，應予刪除）之規定，並審酌被告於收受
    台灣高雄地方法院民事通常保護令後，猶漠視其效力，未予
    遷離告訴人之住居所，僅因不滿告訴人要求其搬離，即率爾
    以三字經辱罵告訴人，不僅未尊重告訴人之人格尊嚴，亦造
    成告訴人生活於受騷擾、侵害之陰影下，行為至為不當等一
    切情狀，量處有期徒刑七月，認事用法，核無不合，量刑亦
    屬妥適。被告上訴意旨，以原審量刑過重，指摘原判決不當
    ，為無理由，應予駁回。
據上論結，應依刑事訴訟法第368條，判決如主文。
本案經檢察官張金塗到庭執行職務。
中　　華　　民　　國　　94　　年　　9 　　月　　15　　日
            刑事第五庭  審判長法  官  曾永宗
                              法  官  陳明富
                              法  官  任森銓
以上正本證明與原本無異。
不得上訴。
中　　華　　民　　國　　94　　年　　9 　　月　　15　　日
                              書記官  蘇恒仁
附錄本判決論罪科刑法條：
家庭暴力防治法第50條
違反法院依第13條、第15條所為之下列裁定者，為本法所稱之違
反保護令罪，處3 年以下有期徒刑、拘役或科或併科新台幣10萬
元以下罰金︰
一  禁止實施家庭暴力行為。
二  禁止直接或間接騷擾、接觸、通話或其他連絡行為。
三  命遷出住居所。
四  遠離住居所、工作場所、學校或其他特定場所。
五  命完成加害人處遇計畫：戒癮治療、精神治療、心理輔導或
    其他治療、輔導。
